【裁判字號】    92,易緝,125
【裁判日期】    920730
【裁判案由】    偽造文書
【裁判全文】
臺灣高雄地方法院刑事判決                        九十二年度易緝字第一二五號
    公  訴  人  臺灣高雄地方法院檢察署檢察官
    被      告  甲○○
右列被告因偽造文書案件，經檢察官提起公訴（九十一年度偵字第一七九六八號），
本院判決如左：
    主  文
甲○○共同違反不得使大陸地區人民非法進入臺灣地區之規定，處有期徒刑伍月，如
易科罰金，以參佰元折算壹日。
    事  實
一甲○○與已成年之旅居大陸地區友人洪世村（未據起訴）均明知不得使大陸地區人
  民非法進入臺灣地區，竟共同基於使大陸地區人民非法進入臺灣地區之犯意聯絡，
  由洪世村從中安排欠缺結婚真意之甲○○前往大陸地區福建省，欲藉假結婚之方式
  使大陸女子葉麗斌（未據起訴，業經強制遣送出境）取得配偶身分再據以申請進入
  臺灣地區，葉麗斌則與甲○○及洪世村共同基於明知為不實之事項而使公務員登載
  於職務上所載公文書及行使之概括犯意聯絡，由甲○○、葉麗斌於民國八十九年十
  月二十三日在福建省寧德地區公證處完成公證結婚之手續，而取得該公證處所核發
  之結婚公證書後，甲○○先行返回臺灣地區，並於同年十一月十四日以其業與葉麗
  斌在福建省結婚之不實事項，向高雄縣大樹鄉戶政事務所辦理結婚之戶籍登記，致
  使辦理結婚登記之不知情之戶政人員因而將該不實事項登載於職務上掌管之關於結
  婚登記之戶籍登記簿上，足以生損害於國家戶政管理之正確性，甲○○再於同年月
  二十四日持該戶政事務所依據上開不實記載發給之戶籍謄本，以及大陸地區人民進
  入臺灣地區旅行證申請書、保證書、福建省寧德地區公證處所核發之結婚公證書、
  財團法人海峽交流基金會發給之證明函等文件資料，向內政部警政署入出境管理局
  （下稱入出境管理局）申請葉麗斌進入臺灣地區，致使入出境管理局不知情之承辦
  公務員因而將不實婚姻事項登載職務上掌管之關於大陸地區人民進入臺灣地區之登
  記資料上，並核發大陸地區女子葉麗斌之大陸地區人民進入臺灣地區旅行證，足生
  損害於入出境主管機關對大陸地區人民入出境臺灣資料管理之正確性。葉麗斌旋於
  九十年三月十九日以探親名義入境臺灣，並於通關時，將前揭不實旅行證出示供海
  關人員查驗，而持以行使。嗣於同年七月五日，葉麗斌在台南市○○街一三０號從
  事賣淫行為為警查獲，始循線查知上情。
二案經台南市警察局第一分局報告臺灣台南地方法院檢察署檢察官呈請臺灣高等法院
  檢察署令轉臺灣高雄地方法院檢察署檢察官偵查起訴。
    理  由
一訊據被告甲○○固坦承透過友人洪世村之介紹，在大陸地區與葉麗斌辦理公證結婚
  之手續，回國後並至戶政事務所辦理結婚之戶籍登記，及向入出境管理局申請葉麗
  斌進入臺灣地區，使葉麗斌以探親名義來臺之事實，惟矢口否認右揭犯行，辯稱：
  和葉麗斌是真結婚，也認識葉麗斌之家人，申請葉麗斌來台之手續是伊向服務台詢
  問後辦理的，葉麗斌來台亦由伊本人接機，入境後二人住在高雄縣大樹鄉○○村○
  村街陳厝巷三一號伊岳母名下之房屋，在伊戶籍地隔壁，曾帶葉麗斌至友人梁泩涵
  住處，梁泩涵也常到伊住處，同住二個月後，葉麗斌因吵架離家，伊害怕被人嘲笑
  ，所以未到警局申報失蹤人口，不知葉麗斌去賣淫云云。經查：
(一)被告於八十九年十月二十三日在福建省寧德地區公證處與大陸地區女子葉麗斌完成
  公證結婚之手續，返台後於同年十一月十四日向高雄縣大樹鄉戶政事務所辦理結婚
  之戶籍登記，再於同年月二十四日持戶籍謄本、大陸地區人民進入臺灣地區旅行證
  申請書、保證書、福建省寧德地區公證處所核發之結婚公證書、財團法人海峽交流
  基金會發給之證明函等文件資料，向入出境管理局申請葉麗斌進入臺灣地區，致使
  入出境管理局核發葉麗斌之大陸地區人民進入臺灣地區旅行證，葉麗斌旋於九十年
  三月十九日以探親名義入境臺灣等情，業據被告於警、偵訊及本院審理中供承在卷
  ，復有結婚公證書、財團法人海峽交流基金會證明函、結婚登記申請書、戶籍謄本
  、大陸地區人民進入臺灣地區旅行證申請書、保證書、報告書等影本及入出境紀錄
  各一份在卷可憑，應堪認定。又葉麗斌來臺後，於九十年七月五日，在台南市○○
  街一三０號從事賣淫行為為警查獲，於同年八月三十一日經強制遣送出境之事實，
  亦據葉麗斌於警訊中供述在卷，並有台南市警察局第一分局遣送非法大陸人民勤務
  派遣表影本及入出境紀錄各一份附卷可查，堪以認定。
(二)被告雖否認與葉麗斌假結婚一節，然就葉麗斌來臺後二人同住之地點，於偵查中及
  本院通緝到案後均供稱：葉麗斌離家前與伊同住在高雄縣大樹鄉○○村○村街陳厝
  巷二一號云云（臺灣臺南地方法院檢察署九十一年度偵緝字第三九０號九十一年五
  月九日偵訊筆錄、本院九十二年五月十五日訊問筆錄參照），惟經高雄縣警察局仁
  武分局九曲派出所警員前往上址查訪結果，其上房屋業已拆除四、五年無人居住，
  有高雄縣警察局仁武分局九十一年十月四日仁警刑字第０九一００一五二二五號函
  在卷可查，且本院告以上情後，被告仍辯稱：該房屋尚蓋有屋頂，有房間云云（本
  院九十二年五月十五日訊問筆錄參照）；嗣後始改稱：葉麗斌來臺時，二一號房子
  已經拆掉了，二人住在三一號伊岳母名下的房子云云，供詞前後不一，是否與事實
  相符，已顯有可疑。至證人即被告友人梁泩涵雖於偵查中證稱：被告妻死後再娶，
  有載去我住處幾次，問他何人，他說大陸仔，他娶的，那大陸女子我認得，去年約
  每隔一、二星期過來一次，約來了四、五次，之間約有二、三個月時間等語（臺灣
  臺南地方法院檢察署九十一年度偵緝字第三九０號九十一年五月二十七日偵訊筆錄
  參照）；及於本院審理中證稱：葉麗斌來臺時，有見過她三、四次，約在兩年前，
  都是被告帶她到我家，第一次到最後一次約隔一個月，沒有去過他們住的地方找被
  告等語（本院九十二年六月六日訊問筆錄參照），其上開證述與被告供稱：友人梁
  泩涵常常到伊三一號住處找伊云云亦有不符，顯係迴護友人之串證之詞，尚難採為
  有利被告之認定。再參以葉麗斌申請來臺之手續係由被告一手包辦，且被告負擔葉
  麗斌進入臺灣地區之保證責任，曾至高雄縣警察局仁武分局九曲派出所對保及辦理
  流動人口登記，有前揭大陸地區人民進入臺灣地區保證書及流動人口登記聯單影本
  各一份在卷可稽，則被告於葉麗斌離家不知去向時，自有義務向警局申報失蹤人口
  ，被告對此亦應知之甚明。然被告自葉麗斌離家不知去向後，竟未向警局申報失蹤
  人口請求協尋，嗣葉麗斌於九十年七月五日在台南市從事賣淫行為為警查獲，經警
  方通知後，被告始於同年月二十八日至警局接受詢問。設若被告與葉麗斌確有結婚
  之真意，且已花費大量金錢及時間，至大陸地區娶妻，及辦理妻子來臺探親手續，
  豈會任令在臺灣無依無靠之新婚妻子流浪在外而置之不理，並以害怕被人嘲笑作為
  搪塞之詞。綜上所述，足認被告與葉麗斌並無結婚之真意，而係與介紹人洪世村基
  於犯意之聯絡，透過假結婚之方式，使葉麗斌得以進入臺灣地區甚明，所辯無非事
  後卸責之詞，均不足採。本案事證明確，被告犯行堪以認定。
二按臺灣地區與大陸地區人民關係條例十五條第一款規定，不得使大陸地區人民非法
  進入臺灣地區，被告甲○○以假結婚方式，讓大陸地區女子葉麗斌得以探親名義入
  境臺灣，入境方式及手續形式上雖均合法，惟實質上形同以非法手段使大陸地區人
  民進入臺灣，與前揭使大陸地區人民非法進入臺灣地區規定相符。核被告所為，係
  犯台灣地區及大陸地區人民關係條例第七十九第一項之違反不得使大陸地區人民非
  法進入臺灣地區之罪、刑法第二百十六條、第二百十四條之行使使公務員登載不實
  之公文書罪。被告使公務員登載不實之低度行為，為行使之高度行為所吸收，均不
  另論罪。又被告與洪世村就違反臺灣地區與大陸地區人民關係條例之行為，有犯意
  連絡及行為分擔，另被告與洪世村及大陸地區女子葉麗斌間，就行使使公務員登載
  不實公文書足以生損害於公眾罪間，亦有犯意聯絡及行為分擔，均為共同正犯，公
  訴人漏未論及被告與洪世村係共同正犯一節，容有未洽。再被告先後行使使公務員
  登載不實之公文書之犯行，時間緊接、方法相同，犯罪構成要件亦相同，顯係出於
  概括犯意所為，應依連續犯之規定論以一罪，並加重其刑，公訴人漏未論述，亦有
  未洽。被告所犯前開二罪間，有方法結果之牽連關係，為牽連犯，應從一重依臺灣
  地區與大陸地區人民關係第七十九條第一項之使大陸地區人民非法進入臺灣地區罪
  處斷。公訴人雖未就被告使大陸地區人民非法進入臺灣地區犯行提起公訴，惟此部
  分犯罪事實與前揭論罪科刑之行使公務員登載不實之公文書罪部分，有牽連犯之裁
  判上一罪關係，為起訴效力所及，本院自應併予審理。爰審酌被告與大陸地區女子
  利用假結婚之方式，使大陸地區人民非法入境臺灣，影響國家對於戶政及管理大陸
  人士來臺事務之正確性，對社會造成隱藏潛在之危險，犯後猶砌詞飾卸，全無悔意
  等一切情狀，量處如主文所示之刑，併諭知易科罰金之折算標準。
據上論斷，應依刑事訴訟法第二百九十九條第一項前段，臺灣地區與大陸地區人民關
係條例第十五條第一款、第七十九條第一項，刑法第十一條、第二十八條、第五十六
條、第二百十六條、第二百十四條、第五十五條、第四十一條第一項，罰金罰鍰提高
標準條例第一條前段、第二條，判決如主文。
本案經檢察官陳永章到庭執行職務。
中      華      民      國    九十二    年      七      月     三十     日
                                  臺灣高雄地方法院刑事庭
                                      審判長法  官 黃三友
                                            法  官 黃宗揚
                          法  官 王雅苑
右正本證明與原本無異。
如不服本判決，應於判決送達後十日內，向本院提出上訴狀。
                                            書記官 黃琬婷
中      華      民      國    九十二    年      七      月     三十     日
錄附法條：
臺灣地區與大陸地區人民關係條例第十五條
左列行為不得為之：
一  使大陸地區人民非法進入臺灣地區。
二  招攬臺灣地區人民未經許可使之進入大陸地區。
三  使大陸地區人民在臺灣地區從事未經許可或與許可目的不符之活動。
四  僱用或留用大陸地區人民在臺灣地區從事未經許可或與許可範圍不符
    之工作。
五  居間介紹他人為前款之行為。
臺灣地區與大陸地區人民關係條例第七十九條
違反第十五條第一款規定者，處五年以下有期徒刑、拘役或科或併科新台
幣五十萬元以下罰金。
以犯前項之罪為常業者，處一年以上七年以下有期徒刑，得併科新台幣一
百萬元以下罰金。
第一項之未遂犯罰之。
中華民國刑法第二百一十四條
 (使公務員登載不實罪)
明知為不實之事項，而使公務員登載於職務上所掌之公文書，足以生損害
於公眾或他人者，處三年以下有期徒刑、拘役或五百元以下罰金。
中華民國刑法第二百一十六條
 (行使偽造變造或登載不實之文書罪)
行使第二百十條至第二百十五條之文書者，依偽造、變造文書或登載不實
事項或使登載不實事項之規定處斷。


司法院資訊處製作；財團法人民間司法改革基金會備份。
